臺灣臺南地方法院民事判決　　　　　　　 94年度訴字第170號
原　　　告　台全電機股份有限公司
法定代理人　戊○○
訴訟代理人　許樹欣律師
被　　　告　景興發企業股份有限公司
法定代理人　乙○○
訴訟代理人　甲○○
上列當事人間請求給付貨款事件，本院於民國94年12月21日言詞
辯論終結，判決如下：
    主      文
被告應給付原告新臺幣壹佰伍拾玖萬玖仟肆佰貳拾捌元，及自民
國九十四年七月一日起至清償日止，按週年利率百分之五計算之
利息。
被告應將如附表所示輪圈式馬達電動車F6000型之馬達控制器共
貳佰台內部之所有零件返還原告。
本判決第一項、第二項，於原告各以新臺幣伍拾肆萬元、拾萬
元供擔保後，各得假執行。
訴訟費用由被告負擔。
    事      實
甲、原告方面：
一、聲明：如主文第1項、第2項所示，並陳明願供擔保請准宣告
    假執行。
二、陳述：
（一）按稱買賣者，謂當事人約定一方移轉財產權於他方，他方
      支付價金之契約；買受人對於出賣人，有交付約定價金及
      受領標的物之義務， 民法第345條第1項及第367條定有明
      文。緣被告曾於89年底起陸續向原告訂購輪圈式馬達電動
      車F6000及F21型之馬達控制器，共計積欠原告公司貨款新
      臺幣（下同）2,519,228元，惟由於當時裝載F6000型控制
      馬達之電動車已屬舊型機種，在市○○○路不好，兩造乃
      於92年7月7日達成協議：「F6000型控制器200台貨款，景
      興發要求以共同開發方式，將部品收集，後經品保清點後
      ，退回台全，全部貨款由台全吸收。若台全同意此點，則
      於8月15五日支付其餘貨款（約159萬）。」，換言之，雙
      方協議若原告同意被告退還原所訂購之F6000型共200台之
      馬達控制器， 並由原告將該200台控制器之貨款（即89年
      11月、12月 及90年2月份所出貨之200台F6000型馬達控制
      器，貨款共計919,800元）予以沖銷， 被告便同意支付其
      餘積欠原告之貨款。而原告基於雙方商誼之故，便同意被
      告之提議，且函覆被告知悉，並請被告立即支付經扣除上
      開F6000型控制器200台貨款後之貨款共計1,599,428元。
（二）詎料，被告於接獲原告同意上開協議書內容之函文後，不
      僅未將上開200台之F6000型馬達控制器退還給原告，亦遲
      遲未依據協議給付貨款，而原告基於商誼，仍不斷與被告
      溝通，並發函要求被告儘速給付貨款，並希其能提出解決
      方案， 於是被告便於93年8月10日邀請原告派員至其公司
      再行協議，雙方並同意在不違背92年7月7日所協議被告應
      將200台F6000型之馬達控制器退還原告公司及給付積欠原
      告貨款1,599,428元之前提下， 由被告再提出所擬定之協
      議書，然因被告所擬之協議書中竟僅提及雙方應於93年10
      月31日前釐清控制器之維修帳目，卻對被告公司應如何給
      付原告公司貨款部分隻字未提，顯仍意圖藉故拖欠給付貨
      款，於是原告始於該協議書中再加註第4條：「 景興發公
      司支付台全貨款， 於93年9月份起一次開足10張支票，分
      10個月各別到期支付。」及第5條： 「針對（一）項之爭
      議，待93年10月31日前核對完成，若帳目仍有無法釐清之
      處，雙方另協商議定。」等條文， 並於93年8月31日回傳
      被告，換言之， 原告僅同意被告得自93年9月份起分10期
      開票給付積欠原告之貨款，至於被告要求核對維修帳目部
      份，原告則認為該部分應另行協商解決，而被告則於本院
      於94年4月27日開庭審理時， 當庭同意原告所修改回傳之
      協議書內容。因此，依據上開雙方於92年7月7日所簽訂之
      協議書及93年8月31日原告所修改回傳之協議書內容， 被
      告公司理應將如附表所示200台F6000型馬達控制器（包括
      內部所有零件）退還給原告，並給付積欠原告公司之1,59
      9,428元貨款。
（三）次查， 被告雖辯稱向原告所訂購之F21型馬達控制器存有
      有瑕疵，為其拒付原告貨款之理由。然由於被告向原告所
      訂購之F21型馬達控制器， 原告曾與被告約定自交貨後應
      有2年之保固期限（即瑕疵擔保期限），換言之， 若系爭
      產品於交貨時起算2年內， 被告發現產品有「固有瑕疵」
      （即產品於交付時即存在之瑕疵）時，原告公司將對系爭
      瑕疵產品負瑕疵擔保責任，反之，若被告於系爭產品交貨
      滿2年後始發現有「固有瑕疵」，亦或系爭產品於2年內發
      生非屬「固有瑕疵」之損壞時，則原告對系爭產品即無須
      負瑕疵擔保之責。 查本件被告所稱有瑕疵之85個F21型馬
      達控制器，除其中21個被告未提出產品批號，致原告無法
      查明有無送修記錄外，其他64個有批號之控制器，其中亦
      僅有26個於93年9月及同年12月曾有送修記錄， 然由於系
      爭產品均係原告於 87年10月至91年9月間即已分別交貨與
      被告， 是被告將系爭產品送修時顯已超過2年之保固期限
      ，亦即原告對系爭產品自無須負瑕疵擔保責任。
（四）退萬步言，即便被告係於2年之保固期限內送修系爭F21型
      馬達控制器，然依民法第354條第1項之規定：「物之出賣
      人， 對於買受人應擔保其物依第373條之規定危險移轉於
      買受人時，無滅失或減少其價值之瑕疵，亦無滅失或減少
      其通常效用，或契約預定效用之瑕疵。但減少之程度無關
      重要者，不得視為瑕疵。」，從而物之瑕疵擔保責任之成
      立，必以物有滅失或減少價值或效用之瑕疵，且其瑕疵於
      危險移轉時確已存在為前提。 查本件系爭F21型之馬達控
      制器於交付給被告時，均經被告將其裝設於電動機車上實
      際操作，並確定該控制器可正常使用且無任何瑕疵後，始
      同意完成系爭控制器之驗收， 顯見本件系爭F21型馬達控
      制器於交付給被告時，並未存在有任何滅失或減少價值或
      效用之瑕疵，至為明甚。此外，本件被告亦不否認系爭已
      送修之產品，均係消費者於使用後始產生損壞之情形，因
      此，系爭送修之產品是否係因消費者之不當操作使用亦或
      其他原因始發生損壞，已非無疑，然被告不察，在未提出
      任何證明之情況下，即率指系爭控制器係於交付時即存有
      瑕疵，並以此拒絕給付原告公司貨款，顯屬無據。
三、證據：提出景興發應收帳款明細1紙、92年7月7日協議書1紙
    、93年8月31日協議書1紙、 台全電機股份有限公司函1份、
    景興發企業股份有限公司變更登記表1紙、 景興發企業股份
    有限公司董事監察人名單1紙、 景興發電動機車控制器銷退
    明細1份及景興發送修記錄一覽表1紙為證。
乙、被告方面：
一、聲明：請求判決駁回原告之訴。
二、陳述：
（一）被告向原告所購買之馬達控制器中， 其中F21型馬達控制
      器因多所瑕疵，致時常遭消費者退回維修，被告交付與原
      告公司維修後，尚有54個馬達控制器原告未維修完畢退還
      被告，另有85個在2年保固期內之瑕疵馬達控制器， 被告
      交付原告維修，原告未予報價亦未維修，即直接退還被告
      ，致被告無法向消費者交代，造成損害，共計有139個F21
      型瑕疵之馬達控制器，被告自得主張退貨從中扣除貨款，
      爰以每個抵銷之金額為買賣價金9,682元，其應可抵銷1,3
      45,798元（計算式：139×9,6 82=1,345,798）， 是被告
      縱應給付貨款，亦僅給付原告253,630元（計算式：1,599
      ,428-1,345,798=253,630）即可。
（二）有關 F6000型馬達控制器為原告與被告共同開發之新產品
      ，雙方合作由被告開發模具，而由原告負責生產，再由原
      告以每個5,200元之價格交付與被告裝配F6000型電動機車
      ，被告於模具開發完成後，將馬達控制器外殼交由原告試
      做200台以為測試之用，嗣因測試運行不到2小時即壞掉，
      原告即宣告失敗停止開發， 致被告損失200多萬元及浪費
      近1年之時間，該F6000型馬達控制器內部零件部分，嗣經
      協調退回原告沖帳。
（三）兩造於92年7月7日達成協議後， 復於93年8月31日經協商
      達成協議， 該協議原告雖於協議書中再加註第4條：「景
      興發公司支付台全貨款， 於93年9月份起一次開足10張支
      票，分10個月各別到期支付。」及第5條： 「針對（一）
      項之爭議，待93年10月31日前核對完成，若帳目仍有無法
      釐清之處，雙方另協商議定。」， 惟依協議書第1條約定
      「景興發90、91、92三年度退回控制器？個帳目尚未釐清
      ，將於93年10月31日前核對清楚。」， 是依該協議書第1
      條約定，在前揭有瑕疵之54個馬達控制器原告未維修完畢
      退還被告前， 及另85個在2年保固期內之瑕疵馬達控制器
      ，原告未以買賣價金回收前， 被告即毋庸依前開93年8月
      31日之協議內容給付貨款。
三、證據：提出F21型電動機車控制器瑕疵品批號1紙、台全控制
    器瑕疵品明細（89年至92年）1份、 進貨數量進貨日期明細
    1份、景興發企業股份有限公司電動機車維修單79紙及F21型
    馬達控制器瑕疵品照片4幀為證， 並聲證訊問證人丙○○、
    丁○○，及聲請就F21型瑕疵馬達控制器進行勘驗。
    理      由
一、按訴狀送達後，原告不得將原訴變更或追加他訴。但請求之
    基礎事實同一者及擴張或減縮應受判決事項之聲明者，不在
    此限；被告於訴之變更或追加無異議，而為本案之言詞辯論
    者，視為同意變更，民事訴訟法第255條第1項第2款、第3款
    、第2項分別定有明文。 本件原告原起訴請求被告給付貨款
    之法定遲延利息原為「自支付命聲請狀送達之翌日即民國94
    年1月18日起至清償日止，按週年利率百分之5計算之利息」
    ，嗣於訴訟進行中減縮為「自民國94年7月1日起至清償日止
    ，按週年利率百分之5計算之利息」 ，核與上開民事訴訟法
    之規定無違，應予准許。又原告起訴原未聲明請求：「被告
    應將如附表所示輪圈式馬達電動車F6000型馬達控制器共200
    台內部之所有零件返還原告」，嗣雖為此部分訴之追加，惟
    其請求之基礎事實， 均源自被告積欠原告之貨款2,519,228
    元，且均於兩造92年7月7日之協議中載明債務處理方法，堪
    認此追加之部分，與原告起訴請求之貨款部分，請求之基礎
    事實同一，且被告對原告訴之追加並未表示異議，而為本案
    之言詞辯論，是原告此部分所為訴之追加，亦應予准許，合
    先敘明。
二、本件原告起訴主張：緣被告曾於89年底起陸續向原告訂購輪
    圈式馬達電動車F6000及F21型之馬達控制器，共計積欠原告
    貨款2,519,228元，兩造嗣於92年7月7日達成協議， 原告同
    意被告退還原所訂購之F6000型共200台之馬達控制器，並由
    原告將該200台控制器之貨款919,800元予以沖銷，被告便同
    意支付其餘積欠原告之貨款1,599,428元。 詎被告並未依約
    履行，兩造又於93年10月31日就上開貨款部分達成協議，約
    定被告應給付原告之1,599,428元貨款， 原告同意被告於93
    年9月份起一次開足10張支票，分10個月各別到期支付，即
    至94年6月止給付完畢，惟被告仍未依兩造協議內容給付貨
    款。又被告雖一再辯稱原告所交付之85個F21型馬達控制器
    存有瑕疵，且尚有54個F21型馬達控制器因瑕疵送交原告維
    修迄未交還，是共計139個F21型馬達控制器，應抵銷買賣價
    金共計1,345,798元，惟被告迄未舉證以實其說，所為辯詞
    ，顯係意圖拖延給付貨款。爰依買賣及兩造92年7月7日與93
    年8月31日協議之法律關係，提起本件訴訟等語。
三、被告則以：被告向原告所購買之F21型馬達控制器中， 有54
    個馬達控制器因瑕疵，經送原告維修尚未維修完畢退還被告
    ，另有85個在2年保固期內之瑕疵馬達控制器， 被告交付原
    告維修，原告未予報價亦未維修，即直接退還被告，是此13
    9個F21型馬達控制器，被告自得主張退貨從中扣除貨款，爰
    以每個抵銷之金額為買賣價金9,682元，應可抵銷1,345,798
    元。又兩造雖於93年8月31日達成協議， 約定被告應給付原
    告之1,599,428元貨款，被告應於93年9月份起一次開足10張
    支票，分10個月各別到期支付， 惟該協議書第1條亦約定，
    被告90、91、92三年度退回控制器之帳目尚未釐清，將於93
    年10月31日前核對清楚，是在兩造帳目尚未釐清前，被告即
    毋庸依前開93年8月31日之協議內容，給付原告貨款1,599,4
    28元等語，資為抗辯。
四、兩造不爭執之事實：
（一）系爭貨款1,599,428元支付之協議書即為93年8月31日由原
      告傳真與被告共5條約款之協議書。
（二）上開協議書第4條所稱之貨款即為1,599,428元。
五、按買受人對於出賣人，有交付約定價金及受領標的物之義務
    ；又物之出賣人對於買受人， 應擔保其物依第373條之規定
    危險移轉於買受人時無滅失或減少其價值之瑕疵，亦無滅失
    或減少其通常效用或契約預定效用之瑕疵；但減少之程度，
    無關重要者，不得視為瑕疵， 民法第367條、第354條第1項
    分別定有明文。又按當事人主張有利於己之事實，應負舉證
    責任，民事訴訟法第277條亦定有明文； 再按主張法律關係
    存在之當事人，僅須就該法律關係發生所須具備之特別要件
    ，負舉證之責任，至於他造主張有利於己之事實，應由他造
    舉證證明；原告於起訴原因已有相當之證明，而被告於抗辯
    事實並無確實證明方法，僅以空言爭執者，當然認定其抗辯
    事實之非真正，而應為被告不利益之裁判；當事人主張有利
    於己之事實者， 就其事實有舉證責任，民事訴訟法第277條
     定有明文， 又同法第400條第2項對經裁判之抵銷數額，復
    明定有既判力，則主張抵銷之當事人就其主張抵銷之債權及
    數額確實存在之事實自負有舉證責任（最高法院48年度台上
    字第887號、 最高法院18年度上字第1679號判例及最高法院
    88年度台上字第3398號判決參照）。
六、本件原告主張被告於89年底起陸續向原告訂購輪圈式馬達電
    動車F6000及F21型之馬達控制器，共計積欠原告貨款2,519,
    228元，兩造嗣於92年7月7日達成協議， 於原告同意被告退
    還原所訂購之F6000型共200台之馬達控制器，並由原告將該
    200台控制器之貨款共計919,800元予以沖銷，被告便同意支
    付其餘積欠原告之貨款1,599,428元。 詎被告並未依約履行
    ，兩造又於93年8月31日就上開貨款部分達成協議， 於協議
    書第4條約定「景興發公司支付台全貨款（即1,599,428元）
    ，於93年9月份起一次開足10張支票， 分10個月各別到期支
    付。」之事實，為被告所不爭執，並有原告所提出景興發應
    收帳款明細1紙、92年7月7日協議書1紙、 93年8月31日協議
    書1紙及台全電機股份有限公司函1份存卷（見本院93年度促
    字第51653號支付命令聲請卷第6頁至第8頁； 本院卷第31頁
    ），堪信為真實。
七、本件被告固不爭執尚積欠原告貨款1,599,428元， 惟以原告
    所交付之F21型馬達控制器中有139個存有瑕疵，其中54個送
    原告維修，原告迄未修復交還，其自得主張抵銷此部分之買
    賣價金1,345,798元，且依兩造於93年8月31日達成協議之協
    議內容，在兩造帳目尚未釐清前，其毋庸給付原告貨款1,59
    9,428元等情詞置辯。 是本件應審究者厥為：（一）原告所
    交付之F21型馬達控制器中，是否有139個存有瑕疵，且其中
    54個送原告維修迄未修復交還，被告並得據此主張抵銷？（
    二）是否於兩造帳目尚未釐清前， 被告即毋庸依93年8月31
    日雙方之協議內容，給付貨款1,599,428元？ （三）被告是
    否應依兩造於92年7月7日之協議，將如附表所示輪圈式馬達
    電動車F6000型之馬達控制器共200台內部之所有零件返還原
    告？揆之前揭關於舉證分配原則之說明，被告對其主張因F2
    1型馬達控制器存有瑕疵， 其對原告之抵銷債權存在，以及
    在兩造帳目尚未釐清前， 其毋庸依93年8月31日之協議內容
    給付原告貨款1,599,428元之事實， 自應負舉證之責。茲分
    述本院得心證之理由如下：
（一）原告所交付之F21型馬達控制器中，是否有139個存有瑕疵
      ，其中54個送原告維修迄未修復交還，被告並得據此主張
      抵銷部分：
  １、被告雖一再辯稱原告所交付之F21型馬達控制器中，有139
      個存有瑕疵，其中54個送原告維修迄未修復交還，另外85
      個係在2年保固期內之瑕疵品， 被告交付原告維修，原告
      未予報價亦未維修，即直接退還被告云云， 並提出F21型
      電動機車控制器瑕疵品批號1紙、 台全控制器瑕疵品明細
      （89年至92年）1份、進貨數量進貨日期明細1份、景興發
      企業股份有限公司電動機車維修單79紙 及F21型馬達控制
      器瑕疵品照片4幀為證（見本院卷第78頁、 第79頁證件存
      置袋、第138頁至第164頁），然此為原告所否認，且被告
      於聲明異議狀初稱有瑕疵之F21型馬達控制器， 其中54個
      原告迄未維修完畢退還被告，另60個原告拒絕維修，嗣又
      改稱有 70個F21型馬達控制器原告拒絕維修直接退還被告
      （見本院卷第62頁）， 迨本院於94年5月26日履勘現場時
      ，經清點被告公司之F21型馬達控制器則有81個等情， 有
      本院勘驗測量筆錄1份存卷 （見本院卷第72頁至第74頁）
      可按，詎被告嗣後提出F21型電動機車控制器瑕疵品批號1
      紙，則載稱F21型馬達控制器總計有85個瑕疵品， 是關於
      F21型馬達控制器之瑕疵數量， 被告供述已反覆不一，其
      確切數量已難認定，更且觀之被告提出之上開資料，均為
      被告自行製作之資料，其中景興發企業股份有限公司電動
      機車維修單79紙雖多載稱控制器送修等語，惟仍有多紙（
      見本院卷第161頁至第164頁）係載明「有電不能走」、「
      行駛中會振動」、「不能動」、「有時能行駛」、「無法
      啟動」等情，而非載稱馬達控制器損壞，且由該79紙維修
      單多載明電動機車之車號、掛牌日期等情，可知被告所辯
      之瑕疵， 係原告所交付之F21型馬達控制器裝置於被告所
      生產之電動機車，出售後經消費者使用一段時日後，始發
      現之瑕疵， 要難據此認定原告所交付與被告之F21型馬達
      控制器，於交付之時，即存有瑕疵。
  ２、又兩造就原告所交付之 F21型馬達控制器約定之保固期間
      為2年乙節，並不爭執，換言之，若原告所交付之F21型馬
      達控制器於交貨時起算2年內， 被告發現產品有交付時即
      存在之瑕疵時，原告對該等瑕疵產品即應負物之瑕疵擔保
      責任。 查本院前於94年5月16日會同兩造，至被告公司廠
      房勘驗被告所陳存有瑕疵之F21型馬達控制器， 並製有勘
      驗測量筆錄1份存卷 （見本院卷第72頁至第74頁）可憑，
      被告並據以製作前揭F21型電動機車控制器瑕疵品批號1紙
      ，載稱有批號之瑕疵品共計64個，另21個未有批號，共計
      有瑕疵品85個， 嗣經原告據被告所提之F21型電動機車控
      制器瑕疵品批號1紙查詢原告公司資料後， 提出景興發送
      修記錄一覽表1紙（見本院卷第96頁）， 並主張被告所辯
      稱之64個有批號之瑕疵品中，僅有26個於93年11月及同年
      12月有送修紀錄，且該26個馬達控制器係被告於87年10月
      至91年9月間即交貨之產品， 於上開送修時期，早已過兩
      造約定之2年保固期間， 原告自無須負物之瑕疵擔保責任
      ， 是得否單僅以前揭被告所自行製作之F21型電動機車控
      制器瑕疵品批號1紙，即認原告所交付與被告之F21型馬達
      控制器，於交付之時，確存有瑕疵，誠有疑義。
  ３、本件被告係向原告購買F21型馬達控制器， 用以裝置在其
      所生產之電動機車上，再販售與消費者騎乘使用，縱買賣
      雙方未於契約約明馬達控制器須經驗收始予付款，然衡諸
      一般交易常情，貨物買受人收受貨物後，多先即時檢查是
      否合於約定事項，或有無瑕疵，若有瑕疵，除買受人自願
      接受該項瑕疵，殊無即為受領而不異議或退貨之理！而本
      件原告所交付之 F21型馬達控制器是否存有滅失或減少其
      價值之瑕疵，或是否存有滅失或減少其通常效用或契約預
      定效用之瑕疵，僅須將該等馬達控制器裝置於被告所生產
      之電動機車上實際操作即可確認，然被告主張該等馬達控
      制器存有瑕疵之前揭電動機車維修單，均係電動機車出售
      與消費者掛牌使用後而生之瑕疵，且被告在電動機車出廠
      售與消費者之前，衡情應會再予測試檢驗電動機車之馬達
      控制器是否正常，始會交付與購買之消費者使用，顯見被
      告於受領原告所交付之F21型馬達控制器時， 應已完成檢
      查驗收程序，並確認產品符合雙方約定之品質而無瑕疵，
      否則其焉會將之裝置於販售與消費者使用之電動機車之上
      !
  ４、綜此， 被告雖一再辯稱原告所交付之F21型馬達控制器，
      有139個存有瑕疵， 且其中54個送交原告維修迄未修復交
      還，然為原告所否認，依前揭說明，被告對此等有利之事
      實應負舉證之責，被告既未能舉證證明其所辯上情屬實，
      即難據此而為有利於被告之認定。
（二）在兩造帳目尚未釐清前，被告是否毋庸依93年8月31日雙
      方之協議內容，給付原告貨款1,599,428元部分：
  １、本件兩造間就被告積欠原告購買馬達控制器貨款2,519,22
      8元，先於92年7月7日達成協議： 「一007A控制器16台，
      提供修理， 若無法修理， 則提供新品以半價方式收費。
      二配合新開發007B控制器，已提供20台，要求以半價收費
      。三修理件收到後，台全15天內提供貨款，月結支付貨款
      （隔月25日前），若超過15天給予說明。 四F6000控制器
      200台貨款，景興發要求以共同開發方式， 將部品收集，
      後經品保清點後，退回台全，全部貨款由台全吸收。五第
      四項若台全同意此點，則於8月15日支付其餘貨款（約159
      萬）。」，嗣原告同意被告退還原所訂購之F6000型共200
      台之馬達控制器，並由原告將該200台控制器之貨款919,8
      00元予以沖銷後，惟被告並未依約給付原告貨款1,599,42
      8元，嗣被告於93年8月10日傳真協議書與原告，該協議書
      約定: 「一景興發90、91、92三年度退回控制器？個帳目
      尚未釐清，將於93年10月31日前核對清楚。二景興發馬達
      外殼與控制器外殼存放於台全公司約400部，一併於10月3
      1日退還景興發。三自本協議後維修控制器， 台全將於收
      到貨後2星期內報價、維修完畢不得延誤。」等語， 惟原
      告收到上開傳真協議書內容後，見該協議書未就被告積欠
      原告之1,599,428元貨款有所提及， 乃加註「四景興發公
      司支付台全貨款， 於93年9月份起一次開足10張支票，分
      10個月各別到期支付。五針對（一）項之爭議，待93年10
      月31日前核對完成，若帳目仍有無法釐清之處，雙方另協
      商議定。」等語， 並於93年8月31日傳真與被告，且被告
      亦同意原告於93年8月31日加註後協議內容之事實， 為兩
      造所不爭執，堪信為真實。
  ２、依上開兩造於92年7月7日所達成之協議可知，雙方協議若
      原告同意被告退還原所訂購之F6000型共200台之馬達控制
      器，並由原告將該200台控制器之貨款共計919,800元予以
      沖銷，被告便同意支付其餘積欠原告之貨款。再依兩造嗣
      後於93年8月31日所達成之協議內容（ 此協議兩造已確認
      為原告得請求被告給付貨款1,599,428元之依據） ，亦已
      明確約定被告應將積欠原告之1,599,428元貨款，於93年9
      月份起一次開足10張支票，分10個月各別到期支付，即被
      告應於94年6月底前給付原告1,599,428元貨款完畢，至於
      被告90、91、92三年度退回控制器之數量，帳目尚未釐清
      部分，將於93年10月31日前核對清楚，如未能於93年10月
      31 日前核對完成，而仍有無法釐清之處， 雙方另協商議
      定，並無被告所辯在93年8月31日協議內容第1項所載兩造
      帳目尚未釐清前， 被告即無須給付積欠原告之1,599,428
      元貨款之情。
  ３、證人即原告總營業處協理丁○○於本院 94年5月11日言詞
      辯論期日到庭結證：「（兩造系爭交易是否瞭解？）瞭解
    　．．．系爭貨款是90年、91年所積欠的貨款，原本的貨款
      是新臺幣2,519,228元， 在92年7月7日的協議書是將總貨
      款分開為2個部分（即新臺幣1,599,428元及新臺幣919,80
      0元），因為新臺幣919,800元的貨款部分是我們與被告公
      司另外一個開發案的貨款，由於該開發案因故無法推行，
      所以我們就請被告將該開發案所購買的F6000共200台控制
      器退還給原告公司， 沖銷應收帳款新臺幣919,800元，剩
      下的新臺幣1,599,428元的貨款， 當初依照92年7月7日的
      協議，被告應在92年8月15日支付給我們， 因為我們沒有
      得到任何的回應， 所以才會有93年8月31日的協議書，我
      們還是要求被告公司要支付新臺幣 1,599,428元的貨款，
      只是同意讓被告公司分10期給付。至於被告所稱的瑕疵品
      是不正確的，因為電動機車一般的保固期間是2年， 如果
      超過2年客戶使用的零件需要維修， 就由被告退回給原告
      維修，針對修理費用部分，我們會再向被告報價，所以修
      理費用與貨款是完全無關的。至於93年8月31日協議書第1
      項所指， 就是指超過2年保固期間的修理品之維修部分，
      因為有時候兩造針對修理品的數量會有些許爭議，或是修
      理品的修理費用過高，我們跟被告報價後，被告不同意，
      我們就將修理品退還給被告公司，因此該項約款所稱的帳
      目未釐清，就是指修理品的帳目．．． 針對協議書第5項
      部分，仍是在處理修理品的問題，如果說在93年10月31日
      前無法釐清修理品的數量，兩造再另行協商該如何處理修
      理品，與系爭貨款無關，而且系爭貨款與修理品的費用完
      全無關。針對修理品的部分，我們是另外受被告公司的委
      託來另外進行修理，該部分我們可以向被告公司請求修理
      費用，我們是債權人。」等語（見本院卷第61頁、第62頁
      ），益徵被告依93年8月31日兩造之協議內容， 即應於93
      年9月份起一次開足10張支票， 分10個月各別到期，支付
      積欠原告之貨款1,599,428元甚明。
  ４、綜此，被告依93年8月31日兩造之協議內容， 即應給於93
      年9月份起一次開足10張支票， 分10個月各別到期，即被
      告應於94年6月底前給付原告1,599,428元貨款完畢，與前
      開協議書第1項所載針對超過2年保固期間，維修所生費用
      帳目應予釐清之部分無關， 況被告於本院94年5月11日言
      詞辯論期日亦自承：「對於證人（按即證人丁○○）所述
      修理品（即超過2年保固期間者） 的費用及系爭貨款的費
      用確實是可以分開。 協議書第1項確實是在指修理品的帳
      目，第5項確實也是指修理品， 但是迄今尚未釐清修理品
      的數量．．．。」等語（見本院卷第62頁）， 堪認93年8
      月31日兩造所為之協議，確已就被告積欠原告之貨款1,59
      9,428元及就因超過2年保固期間所生之維修費用帳目釐清
      問題分別處理， 更與被告所辯稱原告交付之F21型馬達控
      制器原即存在之瑕疵無關。是被告執前揭情詞置辯，顯屬
      無據。
（三）被告是否應依兩造於92年7月7日之協議，將如附表所示輪
      圈式馬達電動車F6000型之馬達控制器共200台內部之所有
      零件返還原告部分：
  １、依兩造不爭執其效力之92年7月7日協議內容， 第4條約定
      ：「F6000控制器200台貨款，景興發要求以共同開發方式
      ，將部品收集，後經品保清點後，退回台全，全部貨款由
      台全吸收。」、第5條約定： 「第四項若台全同意此點，
      則於8月15日支付其餘貨款（約159萬）。」，換言之，雙
      方協議若原告同意被告退還原所訂購之F6000型共200台之
      馬達控制器（包括內部所有零件）， 並由原告將該200台
      控制器之貨款共計919,800元予以沖銷， 被告便同意支付
      其餘積欠原告公司之貨款1,599,428元甚明。
  ２、又原告業已依上開協議內容，函覆被告同意依上開約定沖
      銷F6000型共200台馬達控制器之貨款共計 919,800元乙情
      ，為被告所不爭執， 並有台全電機股份有限公司函1份存
      卷（見本院93年度促字第51653號卷第8頁）可參，且被告
      對依前開協議內容其應將如附表所示輪圈式馬達電動車F6
      000型之馬達控制器共200台內部之所有零件返還原告復不
      爭執。從而，原告依兩造92年7月7日之協議書，請求被告
      應將如附表所示輪圈式馬達電動車 F6000型之馬達控制器
      共200台內部之所有零件返還原告，即屬有據。
八、綜上所述，被告對原告主張其向原告購買馬達控制器，於原
    告交付馬達控制器後， 原尚積欠原告貨款2,519,228元，嗣
    兩造於92年7月7日達成協議，於原告同意被告退還原所訂購
    F6000型共200台之馬達控制器， 並由原告將該200台控制器
    之貨款共計919,800元予以沖銷後，其仍積欠原告1,599,428
    元貨款之事實，並不爭執， 而其抗辯原告所交付之F21型馬
    達控制器中，有139個存有瑕疵， 其中54個送原告維修迄未
    修復交還，其並得據此主張抵銷共計1,345,798元， 以及在
    兩造帳目尚未釐清前， 被告毋庸依93年8月31日雙方之協議
    內容，給付原告貨款1,599,428元等情， 依前述舉證責任分
    配原則之說明，均應由被告負舉證之責，惟依被告所舉之證
    據，尚不足以證明被告所辯上情屬實，被告又未能再舉出其
    他證據以實其說， 則其主張原告所交付之F21型馬達控制器
    存有瑕疵，其得依物之瑕疵擔保責任請求減少價金或為抵銷
    ，即屬無據。從而， 原告依買賣及兩造92年7月7日與93年8
    月31日協議之法律關係， 請求被告應給付1,599,428元貨款
    ，及自94年7月1日起至清償日止， 按週年利率百分之5計算
    之法定遲延利息，暨請求被告應將如附表所示輪圈式馬達電
    動車F6000型之馬達控制器共200台內部所有零件返還原告，
    即有理由，應予准許。
九、又本件判決結果已臻為明確，兩造其餘攻擊防禦方法，經本
    院斟酌後，認對於判決結果已不生影響，爰不逐一論述，併
    予敘明。
十、原告陳明願供擔保，聲請宣告假執行，合於法律規定，爰酌
    定相當之擔保金額准許之。
十一、據上論結，原告之訴為有理由，依民事訴訟法第78條、第
      390條第2項，判決如主文。
中　　華　　民　　國　　94　　年　  12    月　  30    日
　　　　                臺灣臺南地方法院民事第四庭
                            審判長法　官  高榮宏
                                  法  官  鄭彩鳳
                                  法  官  陳金虎
以上為正本係照原本作成。
如對本判決上訴，須於判決送達後20 日內向本院提出上訴狀（須
附繕本）。
中　　華　　民　　國　　95　　年　　1 　　月　　2 　　日
                                  書記官  謝文心
附表：
┌──┬────┬───────┬────┐
│編號│批   號 │生產交貨日期  │數    量│
│    │        │  （民國）    │        │
├──┼────┼───────┼────┤
│ 1. │  89K   │89年11月      │100台   │
├──┼────┼───────┼────┤
│ 2. │  89L   │89年12月      │ 50台   │
├──┼────┼───────┼────┤
│ 3. │  90B   │89年12月      │ 50台   │
└──┴────┴───────┴────┘
